臺灣宜蘭地方法院民事裁定　　　　　 100年度消債更字第16號
聲 請 人即
債　務　人　張靜婷
代　理　人　吳文升律師
相 對 人即
債　權　人　台北富邦商業銀行股份有限公司
法定代理人　韓蔚廷
債　權　人　臺灣中小企業銀行股份有限公司
法定代理人　羅澤成
代　理　人　陳國楨
債　權　人　豐（台灣）商業銀行股份有限公司
法定代理人　李鐘培
債　權　人　大眾商業銀行股份有限公司
法定代理人　陳建平
代　理　人　陳眉秀
債　權　人　張黃翠芳
上列當事人聲請更生事件，本院裁定如下：
    主  文
債務人張靜婷自中華民國一○○年十月二十四日下午四時起開始
更生程序。
命司法事務官進行本件更生程序。
    理  由
一、按債務人不能清償債務或有不能清償之虞者，得依本條例所
    定更生或清算程序，清理其債務；而法院裁定開始更生或清
    算程式後，得命司法事務官進行更生或清算程式，必要時得
    選任律師、會計師或其他適當之自然人或法人一人為監督人
    或管理人。消費者債務清理條例第3條、第16條第1項分別定
    有明文。
二、聲請意旨略以：聲請人目前債務為新臺幣（下同）395,602
    元，曾於民國99年11月23日向最大債權銀行即豐（台灣）
    商業銀行股份有限公司（下稱豐銀行）申請債務協商，
    豐銀行提供以分180期、利率9％、每月清償3,623元之清償
    方案，惟聲請人收入包括擔任安親班接送每月15,000元、擺
    攤兼差每月5,000元，合計每月收入為2萬元，聲請人之夫江
    天德為餐廳工作人員，月收入約2萬元，但其本身需負擔每
    月清償15,000元之債務額度，且其患有鼻咽癌，另夫妻倆尚
    有未成年子女兩名需扶養，家庭每月支出項目及金額包括：
    伙食費6,000元、油錢3,000元、保險費4,000元、教育費
    4,000元、電話費200元，合計17,500元（以上合計應為17,
    200元，聲請人計算有誤），則每月能力範圍內得清償之金
    額僅有2,500元，豐銀行提出之每月協商款顯高於聲請人
    目前按月得支付之能力，故協商未能成立，聲請人實有無法
    清償債務之情事，爰依消費者債務清理條例規定，向本院聲
    請更生。
三、經查：
（一）聲請人前述主張之事實，業據提出財團法人金融聯合徵信
      中心債權人清冊、前置協商不成立通知書、本院100年度
      司促字第1515、1806、7080號支付命令、保險費繳費證明
      書、戶籍謄本、聲請人存摺影本、聲請人及配偶財政部臺
      灣省北區國稅局98、99年度綜合所得稅各類所得資料清單
      、勞工保險被保險人投保資料表、全民健康保險投保證明
      、配偶江天德所得扣繳暨免扣繳憑單、子女之在學證明文
      件、各類收據發票為證。復查，聲請人目前任職小當家安
      親班擔任司機，月薪15,000元，並在家中門口擺設地攤，
      每月收入約5,000元，合計2萬元，以上雖無入薪存摺、扣
      繳憑單可資證明，但聲請人本有據實向本院提出說明之義
      務，核先推定所述為真實；又聲請人之夫江天德任職於歐
      林鐵板燒，扣繳單位申報年度所得給付淨額為每月18,000
      元（計算式：216,000元/12，見卷第122頁之扣繳憑單）
      則聲請人主張其夫月薪約2萬元，應可採信，夫妻兩人合
      計每月收入為4萬元。
（二）有關聲請人支出部分，聲請人固然提出每月扣薪7千元，
      但並未舉證以實其說，應不得列為其支出項目；又聲請人
      主張每月需支出17,500元之生活費用，惟其所列伙食費6,
      000元、油錢3,000元、保險費4,000元、教育費4,000元、
      電話費200元，加總而得實為17,200元，並非聲請人所列
      之17,500元，顯然計算有誤，則聲請人每月收入2萬元，
      扣除生活費用17,200元，聲請人每月應有2,800元得以清
      償債務，最大債權銀行豐銀行提出180期、年利率9％、
      每月清償3,623元，聲請人確有不能負擔之虞。
（三）有關聲請人之夫江天德支出部分，聲請人主張其夫每月需
      清償15,000元之債務，惟依其所提出繳款明細中僅列出
      豐銀行1,696元、匯豐銀行2,465元、新光銀行1,522元、
      萬泰銀行5,677元，以上合計為11,360元，其又稱尚有「
      姐姐3,000元至5,000元不等」，惟並無任何借款或還款證
      明可供佐憑，不足採信，核計聲請人之夫每月需清償之債
      務額應為11,360元，則以其夫每月2萬元之收入扣除前揭
      債務後尚餘8,640元，倘若聲請人已負擔全部家庭之生活
      支出，甚且包括夫之保險費用，則其夫應尚得勻挪部分款
      項供聲請人清償其債務，始符公平原則；再者，聲請人之
      債權人經臺北富邦商業銀行陳報債權金額89,955元（見卷
      第55頁）、豐銀行陳報債權金額238,094元（見卷第37
      頁）、臺灣中小企業銀行陳報債權金額36,854元（見卷第
      33頁）及大眾商業銀行陳報債權金額31,799元（見卷第30
      頁），總債權金額共計396,702元，另聲請人所列債權人
      張黃翠芳部分，因乏依據可證明債權存在，應予扣除。
四、綜上所述，經本院考量聲請人及其夫之薪資收入且須扶養未
    成年子女等家庭支出各項情形，聲請人有不能清償債務之虞
    情事，且復未經法院裁定開始清算程序或宣告破產，其無擔
    保或無優先權之債務總額未逾1,200萬元，又無消費者債務
    清理條例第6條第3項、第8條或第46條各款所定駁回更生聲
    請之事由存在，則聲請人聲請更生，洵屬有據。
中    華    民    國   100    年    10    月    24    日
                    臺灣宜蘭地方法院民事庭
                          法  官  郭淑珍
上為正本係照原本作成。
本裁定不得抗告。
中    華    民    國   100    年    10    月    24    日
                          書記官  廖穎穗
本裁定業於100年10月24日下午4時公告。